臺灣臺中地方法院刑事判決
111年度訴緝字第149號
公  訴  人  臺灣臺中地方檢察署檢察官
被      告  陳嘉瑋




上列被告因詐欺案件，經檢察官提起公訴（109年度少連偵字第2
60號），被告於準備程序就被訴事實為有罪之陳述，本院合議庭
裁定由受命法官獨任進行簡式審判程序，並判決如下:
    主    文
乙○○共同犯三人以上詐欺取財罪，處有期徒刑陸月。
    犯罪事實
一、緣乙○○、邱煜絨與少年高Ｏ榆（民國00年0月00日生，真實姓
    名年籍詳卷，下稱高姓少年，另由臺灣臺中地方法院少年法
    庭審理）、劉宣廷(綽號「胖子」，真實年籍不詳) 共乘高
    姓少年所駕駛之自小客車，前往臺中市南屯區嶺東科技大學
    附近搭載丙○○，商討為丙○○尋找小額貸款事宜。因發現丙○○
    持有IPHONE X及華為Y9行動電話各1支，邱煜絨、乙○○、高
    姓少年趁丙○○於臺中工業區附近下車講電話之機會，謀議詐
    取丙○○之上開手機變賣。邱煜絨、乙○○、高姓少年即意圖為
    自己不法之所有，基於3人以上詐欺取財之共同犯意聯絡，
    待丙○○上車後，先向丙○○謊稱要前往臺中市西屯區東大公園
    找朋友等語，將丙○○載至東大公園停車場，再於同日23時40
    分許，在東大公園停車場，邱煜絨、乙○○、高姓少年佯稱手
    機沒電或未帶手機、沒網路等語，由高姓少年向丙○○借用上
    開行動電話，使丙○○誤以為真而陷於錯誤，將所有上開IPHO
    NE X及華為Y9行動電話交付高姓少年轉交予邱煜絨、乙○○，
    邱煜絨、乙○○、高姓少年得手後即趁丙○○下車上廁所之際，
    迅速駕乘上開自小客車離開。嗣邱煜絨、乙○○、高姓少年一
    同前往當舖欲將上開行動電話變賣之際，因遇警盤檢而未能
    變賣成功，後經丙○○連繫高姓少年，乙○○始將上開華為Y9手
    機交還丙○○，然上開IPHONE手機仍不知去向（邱煜絨涉案部
    分，業經本院判處罪刑確定）。
二、案經丙○○訴由內政部警政署保安警察第二總隊第三大隊第二
    中隊報告臺灣臺中地方檢察署檢察官偵查起訴。
    理    由
一、本件被告乙○○所犯係死刑、無期徒刑、最輕本刑為3年以上
    有期徒刑以外之罪，其於準備程序中就被訴事實為有罪之
    陳述，經告知簡式審判程序之旨，並聽取當事人之意見後，
    本院合議庭認為適宜行簡式審判程序，爰依刑事訴訟法第27
    3條之1第1項規定裁定由受命法官獨任進行簡式審判程序。
    又簡式審判程序之證據調查，依刑事訴訟法第273條之2規定
    ，不受同法第159條第1項審判外陳述排除之限制，故卷內所
    列之各項證據，自得作為證據，先予敘明。
二、上開犯罪事實，業據被告坦承不諱，核與告訴人丙○○、證人
     犯即共犯邱煜絨、高姓少年證述相符，並有職務報告1 份
    及相關照片附卷可查，足見被告之自白與事實相符，堪以採
    信。本案事證明確，被告犯行均應堪認定，應依法論罪科刑
    。
三、論罪科刑
  ㈠核被告所為，係犯刑法第339條之4第1 項第2款之三人以上共
    同詐欺取財罪。
  ㈡被告與邱煜絨、高姓少年間，就上揭犯行有犯意聯絡及行為
    分擔，為共同正犯。
  ㈢按犯罪之情狀顯可憫恕，認科以最低刑度仍嫌過重者，得酌
    量減輕其刑，刑法第59條定有明文。所謂「顯可憫恕」，係
    指被告之犯行有情輕法重之情，客觀上足以引起一般人同情
    ，處以法定最低刑度仍失之過苛，尚堪憫恕之情形而言。而
    刑法第339條之4第1項第1款之三人以上共同詐欺取財罪，其
    法定本刑為1年以上7年以下有期徒刑，而以三人以上共同詐
    欺取財之人，原因動機不一，犯罪情節未必相同，然此類犯
    行之法定最低本刑均屬一致，難謂盡符事理之平，於此情形
    ，倘依其情狀處以適切徒刑，即足生懲儆之效，並可達防衛
    社會之目的者，自非不可依客觀之犯行與主觀之惡性兩者加
    以考量其情狀，是否存有足以憫恕之處，再適用刑法第59條
    規定酌量減輕其刑，以求個案裁判之量刑，能斟酌至當，符
    合比例原則。本院審酌被告為本案行為時年輕識淺，且共犯
    邱煜絨已與告訴人達成和解，告訴人之損失已受彌補。是以
    ，本院綜合上情，認為縱使科以最低刑度有期徒刑1年，仍
    有情輕法重之虞，爰依刑法第59條規定酌減其刑，期使個案
    裁判之量刑，能符合罪責相當之原則。
  ㈣爰審酌被告：不思以正當途徑賺取所需，為貪圖不法所得，
    與他人共同為本案犯行，所為實為不當；告訴人損失非微；
    手段尚稱和平；告訴人之損害已受填補；自承學歷為高中肄
    業、現無工作、經濟狀況勉持之智識程度及生活狀況等一切
    情狀，量處如主文所示之刑。
  ㈤按犯罪所得，屬於犯罪行為人者，沒收之；前2項之沒收，於
    全部或一部不能沒收或不宜執行沒收時，追徵其價額；第1
    項及第2項之犯罪所得，包括違法行為所得、其變得之物或
    財產上利益及其孳息，刑法第38條之1第1項本文及第3、4 
    項分別定有明文。又按共同正犯之犯罪所得，沒收或追徵，
    應就各人所分得之數額分別為之；又所謂各人「所分得」，
    係指各人「對犯罪所得有事實上之處分權限」，法院應視具
    體個案之實際情形而為認定：倘若共同正犯各成員內部間，
    對於不法利得分配明確時，固應依各人實際分配所得沒收；
    然若共同正犯成員對不法所得並無處分權限，其他成員亦無
    事實上之共同處分權限者，自不予諭知沒收；至共同正犯各
    成員對於不法利得享有共同處分權限時，則應負共同沒收之
    責；至於上揭共同正犯各成員有無犯罪所得、所得數額，係
    關於沒收、追繳或追徵標的犯罪所得範圍之認定，因非屬犯
    罪事實有無之認定，並不適用「嚴格證明法則」，無須證明
    至毫無合理懷疑之確信程度，應由事實審法院綜合卷證資料
    ，依自由證明程序釋明其合理之依據以認定之（最高法院10
    4年第13次刑事庭會議、104年度台上字第3937號刑事判決意
    旨均供參照）。被告陳稱未分得IPHONE X行動電話，共犯高
    姓少年、告訴人亦均稱IPHONE X行動電話交與共犯邱煜絨，
    華為Y9行動電話已返還告訴人等語，又告訴人與共犯邱煜絨
    已達成和解，爰不予以宣告沒收，附此敘明。
據上論斷，應依刑事訴訟法第273條之1第1項、第299條第1項前
段，刑法第28條、第339條之4第1項第2款、第59條，刑法施行法
第1條之1第1項、第2項前段，判決如主文。
本案經檢察官李基彰提起公訴，檢察官甲○庭執行職務。 
中　　華　　民　　國　　111 　年　　9 　　月　　12　　日
                  刑事第七庭    法  官  林雷安
以上正本證明與原本無異。
如不服本判決應於收受送達後20日內向本院提出上訴書狀，並應
敘述具體理由；其未敘述上訴之理由者，應於上訴期間屆滿後20
日內向本院補提理由書（均須按他造當事人之人數附繕本）「切
勿逕送上級法院」。
告訴人或被害人如不服判決，應備理由具狀向檢察官請求上訴，
上訴期間之計算，以檢察官收受判決正本之日起算。

                                書記官  黃英寬
中　　華　　民　　國　　111 　年　　9 　　月　　12　　日
附錄論罪科刑法條
中華民國刑法第339條之4
犯第339條詐欺罪而有下列情形之一者，處1年以上7年以下有期
徒刑，得併科1百萬元以下罰金：
一、冒用政府機關或公務員名義犯之。
二、三人以上共同犯之。
三、以廣播電視、電子通訊、網際網路或其他媒體等傳播工具，
    對公眾散布而犯之。
前項之未遂犯罰之。